台灣花蓮地方法院民事裁定　　　 94年度破字第2號
聲請人　甲○○
上列聲請人聲請破產事件，本院裁定如下：
    主      文
聲請駁回。
聲請程序費用由聲請人負擔。
    理      由
一、本件聲請意旨略以：聲請人開設夢蕾國際有限公司，經營批
    發生意、美容器材及用品之生意，由於美容用品並非生活必
    需品，因景氣差，以致公司倒閉，積欠銀行房屋貸款，目前
    共積欠銀行五筆債款共約新台幣（下同）約三百餘萬元，由
    於長期失業，無力負擔，以近五年時間，生活極其不堪，甚
    至連電費均無力負擔，目前僅有坐落花蓮縣花蓮市○○段六
    二一號土地及其上門牌號碼花蓮市國福里六○九號房屋（已
    遭查封，下稱系爭房地）、屋內神壇、簡單家具如瓦斯爐、
    床、餐桌椅、腳踏車一台、飲水機等物，為此聲請宣告破產
    等語。
二、按在破產宣告前，對於債務人之財產有質權、抵押權或留置
    權者，就其財產有別除權。有別除權之債權人，不依破產程
    序而行使其權利，破產法第108條定有明文。又按破產，對
    債務人不能清償債務者宣告之，破產法第57條固定有明文。
    惟依破產法第97條、第148條規定，財團費用及財團債務，
    應先於破產債權，隨時由破產財團清償之；破產宣告後，如
    破產財團之財產不敷清償財團費用及財團債務時，法院因破
    產管理人之聲請，應以裁定宣告破產終止。是依上開規定意
    旨，聲請宣告破產事件需破產人財產扣除有別除權之債權及
    財團費用後尚有餘額可供債權人分配方有宣告破產之實益。
    倘債務人確係毫無財產可構成破產財團，或破產財團雖可勉
    強組成，然其財產不敷清償財團費用及財團債務時，縱裁定
    宣告債務人破產，其他破產債權人亦無法藉由破產程序而受
    清償，債務人即無從依破產程序清理其債務，而無宣告破產
    之實益，是法院於此情形自得裁定駁回債務人破產之聲請。
    最高法院九十一年度台抗字第六十號裁定足供參照。
三、經查：
   （一）聲請人主張其財產僅有坐落花蓮縣花蓮市○○段六二
         一號土地及其上門牌號碼花蓮市國福里六○九號房屋
         及屋內簡單家具，而目前上開土地及房屋已遭債權人
         花蓮區中小企業銀行股份有限公司以拍賣抵押物裁定
         ，向本院執行處聲請查封拍賣，拍賣底價共計為一百
         二十四萬元等情，業經本院調閱九十三年度執字第八
         ○三○號卷查明無訛。而參以聲請人所列債權人清冊
         ，其自承負債共三百餘萬元（其中中國信託商業銀行
         共二百零四萬元、花蓮區中小企業銀行、台新國際商
         業銀行（下稱台新銀行）各一筆貸款，119萬元、中央
         健保局二萬餘元）。台新銀行亦函覆稱：聲請人目前
         在本行存款餘額為35元，貸款餘額為197224元，以系
         爭房地設定抵押，目前經第三人聲請拍賣中；花蓮區
         中小企業銀行吉安分行函覆：聲請人於本行之存款為
         443元，其曾提供系爭房地設定第一順位抵押權120萬
         元向本行貸款90萬元，目前尚欠本金747949元及至94
         年4月18日止之利息及違約金計37133元、訴訟費用
         69910元，本行對系爭房地已實施查封在案；中國信託
         商業銀行則函覆稱：目前聲請人共欠本行四筆債務，
         債權各為193198元、350523元、568914元、912598元
         。是聲請人主張其不能清償債務之事實，堪予採信。
  （二）惟查，聲請人所有之系爭房地經本院核定第一次拍賣底
        價為124萬元，而其上已設定第一順位及第二順位抵押
        權予花蓮區中小企業銀行及台新銀行，目前積欠債權總
        額各為854992元（本金、違約金、利息及訴訟費用合計
        後之金額）、197224元，已如前述，故目前抵押債權金
        額共計0000000元，此部分債權依法就聲請人之財產有
        別除權。是聲請人之財產縱使以拍賣底價計算，再加上
        其餘聲請人所稱之簡單家具（依其內容，價值顯然不高
        ），扣除上開抵押債權後，已所剩不多，如再加計應再
        支付上開債權至拍定分配價金之前的利息、違約金，恐
        已任何剩餘。因此，聲請人之財產，扣除有別除權之債
        權，顯不敷清償破產財團費用及財團債務。揆諸前揭說
        明，本件並無宣告破產之實益。從而，聲請人聲請宣告
        破產，為無理由，應予駁回。
四、依破產法第5條、民事訴訟法第95條、第78條，裁定如主文
    。
中　　華　　民　　國　　94　　年　　8 　　月　　12　　日
                        民事庭法官  李世華
上列正本證明與原本無異。
如對本裁定不服，應於送達後10日內，向本院提出抗告狀（應抄
附繕本）。
中　　華　　民　　國　　94　　年　　8 　　月　　12　　日
                         法院書記官 詹益盛
